【裁判字號】    98,勞訴,51
【裁判日期】    981217
【裁判案由】    給付工資
【裁判全文】
臺灣桃園地方法院民事判決              98年度勞訴字第51號
原      告  乙○○
訴訟代理人  張清浩律師
被      告  榮電股份有限公司
法定代理人  丙○○
訴訟代理人  王怡惠律師
上列當事人間請求給付工資事件，本院於民國98年11月19日辯論
終結，判決如下：
    主  文
原告之訴及假執行之聲請均駁回。
訴訟費用由原告負擔。
    事  實  及  理  由
壹、程序部分：
一、被告法定代理人原為韋大雄，嗣於本院審理中變更為葉茂盛
    ，有股份有限公司變更登記表1 份在卷可稽，茲經其聲明承
    受訴訟，核無不合，先予敘明。
二、原告原起訴請求被告應給付原告自民國93年1 月起月薪及利
    息，嗣因被告於98年7 月14日言詞辯論期日當庭以言詞為終
    止僱傭關係之意思表示，因情事變更而變更請求自97年11月
    11日起至98年7 月14日期間之薪資報酬及退休金，以代最初
    之聲明，合於民事訴訟法第255 條第1 項第4 款之規定，原
    告訴之變更應予准許，並因准許變更之訴原訴視為撤回。
三、按定法院之管轄，以起訴時為準，不因事後訴之變更或追加
    而更易。原告於發生職業災害前係於被告公司位於桃園縣蘆
    竹鄉電力三隊工作，此為被告所不否認，且被告亦不否認電
    力三隊工作範圍現仍包括桃園縣轄等，原告起訴時既係請求
    被告依兩造間繼續存續之僱傭契約，請求為薪資之給付，即
    本於兩造間之僱傭契約關係涉訟，桃園縣各為兩造履行地之
    法院，依民事訴訟法第12條之規定，本院自有管轄權。
貳、實體部分：
一、原告主張：
(一)、兩造勞動契約終止於被告98年7 月11日當庭之終止：伊自70
    年2 月20日起受僱於被告公司，任職於電力隊部門，從事桃
    園縣境內配電工作，詎伊於90年2 月1 日因奉派至工地施工
    時，發生車禍造成身體殘廢之職業災害，並引發憂鬱症，治
    療期間，伊因認憂鬱症屬於職業災害，請求被告准以公傷假
    辦理，為被告所拒，伊遂曾訴請被告應給付職業災害補償及
    退休金，經前案（臺灣高等法院95年度重勞上更《一》字第
    13號）判決確定，並認伊於該訴訟中主張於92年11月5 日，
    依勞工保護法第24條第1 款終止勞動契約，及被告於訴訟中
    所主張以伊曠職3 日為由之終止勞動契約，均未生合法終止
    契約之效力，故兩造勞動關係因未終止而仍繼續，惟被告自
    93年1 月間起即未再提供伊適當勞務，伊於97年11月7 日以
    存證信函向被告表示願提供勞務（被告於同年月10日收受存
    證信函），被告迄今拒絕受領，其自97年11月11日受領勞務
    遲延，並不影響伊受領薪資報酬之權利，今被告既於98年7
    月14日終止契約，伊自得請求其依法以取得之權利。被告雖
    堅稱於92年10月20日以伊無故曠職為由終止勞動契約，伊除
    重申並未收到被告終止契約之意思表示外，倘若有其他方式
    向伊為終止之意思表示，被告豈會疏未於前案訴訟中提出，
    再者，伊因罹患重度憂鬱症，曾以診斷證明書為據向公司請
    假，且兩造於92年10月20日勞資調解時，就此部分亦達成「
    資方（即被告）宜以公傷病假辦理」之調解方案，經雙方確
    認、簽名，伊未到班工作自始有正當理由，且被告事後豈能
    又改以不准公傷病假為由，認定伊曠職而終止契約，其終止
    行為顯違反其調解結論，而屬無效。
(二)、被告應給付97年11月11日至98年7 月14日之薪資及利息：兩
    造勞動契約既終止於98年7 月14日，而伊前於97年11月7 日
    曾向被告表示提供勞務，而被告拒絕受領，而自97年11月11
    日受領遲延，伊自得請求被告給付此期間內之薪資；其計算
    方式應以伊於遭遇職業災害後，被告每月給予伊薪資43,781
    元，扣除伊於該段期間轉向他處服務所獲得之報酬，該段期
    間伊在鑫蔚實業股份有限公司（下稱鑫蔚公司）之每月薪資
    為36,000元，故被告應給付伊之薪資為63,168元（計算式：
    《43,781元－36,000元》×《20/30 ＋7 ＋14/31 》＝63,1
    68 元，元以下四捨五入），及自最後一期，即98年8 月6
    日（次月5 日發薪）起算之遲延利息。
(三)、被告於98年7 月11日終止時，伊已無法勝任原任職工作，符
    合請領退休金之權利：伊於受僱期間，發生前述職業災害，
    致無法從事其原有須長久站立、走動及蹲跪之配電裝修工作
    ，符合勞動基準法第54條第1 項第2 項身體殘廢不能勝任工
    作之情形。伊於91年3 月1 日至同年4 月7 日雖有返回被告
    公司，然期間被告仍在診療期間，不可能從事原有工作，伊
    亦未與被告達成變更工作內容之合意，故被告於98年7 月14
    日當庭以伊無法勝任工作而終止契約，此為強制退休要件，
    自仍得請領退休金。
(四)、被告應給付退休金之數額及利息：伊是在90年2 月1 日遭遇
    職業災害，此後領取之金額即未達到職業災害前之水準，即
    此後未再有常態工作之情形，故平均工資之計算應職業災害
    發生前，即以89年8 月至91年1 月六個月之平均薪資計算，
    而薪資總額並應加計本薪、技術加給、配電加給、深夜津貼
    、活電津貼、各項津貼、超時報酬、假日津貼、伙食費等經
    常性給付，扣除差旅費等項目，計算結果平均工資為99,413
    元（計算式：《84,515元＋74,965元＋74,826元＋158,065
    元＋108,677 元＋97,600元－700 元－980 元－490 元》÷
    6 ＝99,413元）。伊自70年2 月20日受僱於被告公司，自73
    年8 月1 日起適用勞動基準法之日起至92年11月5 日終止勞
    動契約日，工作年資為19年3 月又5 日，再加計97年11月11
    日（向被告表明願給付勞務）至98年7 月14日（被告當庭終
    止契約）8 月又4 日之年資，合計19年11月又9 日（92年11
    月6 日至97年11月10日，應視為留職停薪，前後兩段工作期
    間應予併計），被告公司應給付35個退休金基數，又由於伊
    身體殘廢係執行職務所致，故應再加給百分之20，因此伊得
    請求之退休金金額為4,175,346 元（計算式：99,413元×35
    ×1.2 ＝4,175,346 元），及自終止契約日之30日後之翌日
    ，即98年8 月13日起計之遲延利息。
(五)、爰依勞動契約之法律關係，請求判命(一)被告應給付伊薪資63
    ,168元，及自98年8 月6 日起至清償日止之遲延利息；(二)被
    告應給付伊退休金4,175,346 元，及自98年8 月13日起至清
    償日止之遲延利息；(三)願供擔保准為假執行之宣告等語。
二、被告則以：
(一)、兩造契約應於92年10月20日由被告公司以原告無故連續曠職
    3 日為由而為終止：原告所患憂鬱症，並非職業災害，自無
    從准許原告請公傷病假，公司雖未准許原告92年9 月25日以
    公傷病假請假，但並非不得以病假或其他假辦理，惟原告並
    未改以其他假別辦理請假，且未返回公司工作，已違反公司
    工作規則，被告公司遂於92年10月20日告知原告終止契約，
    前案判決僅認定被告公司於92年10月20日所發之存證信函內
    容係指如原告未依時上班，將依法解僱之旨，顯非終止勞動
    契約之意思表示，此並無礙後案認定被告公司有以其他方式
    終止勞動契約，兩造僱傭關係自不因前案判決確定而當然存
    續，實則公司部門主管甲○○有將辭職令請同樣任職於公司
    之原告外甥張正昌轉交原告，原告於收受後11月25日亦有至
    公司詢問此事，而經甲○○再次告知，且原告嗣向桃園縣政
    府申請調解，其內容亦有記載因曠職遭解僱之事由，顯見原
    告早已知悉被告公司終止勞動契約。92年10月20日之調解內
    容僅屬建議，非屬調解結論，被告公司自不受拘束。退步言
    之，原告自92年9 月25日起即曠職迄今，還曾於92年11月5
    日向被告公司表示要終止契約，並於93年6 月起即至鑫蔚公
    司工作，自無法再提供被告公司勞務，亦違反勞動契約第53
    條兼職禁止之規定，情節自屬重大，又原告既早已於鑫蔚公
    司工作4 年餘，竟於97年11月間通知被告公司願給付勞務，
    顯屬誠實信用原則，不生通知之效力，被告公司無受領遲延
    之問題，核其情仍屬無正當理由繼續曠職3 日，或1 個月內
    曠職達6 日，且其狀態持續，故至遲於98年7 月14日言詞辯
    論期日，仍得依勞動基準法第12條第1 項第4 款、第6 款之
    規定當庭向原告為終止契約之意思表示，且無30日不變期間
    之適用。
(二)、原告無請求自97年11月11日至98年7 月11日薪資之權利：兩
    造勞動契約確於92年10月20日終止，則原告倘若欲再返回被
    告公司任職，兩造應再行簽定勞動契約，而非以存證信函方
    式強迫被告公司接受，故原告97年11月10日片面表示願給付
    勞務之存證信函，自無法律上之效力；退步言之，縱使終止
    在後，原告於5 年後始為此表示，對被告公司而言早已無利
    益，被告公司自得拒絕給付，且原告已任職於其他公司，使
    被告公司信賴原告早已無意給付勞務，原告上開給付勞務之
    請求，實已違反誠實信用原則，況原告早於92年11月間即拒
    絕提供勞務之給付，被告公司並不負受領遲延之責任，原告
    自不得請求薪資及利息。倘若鈞院認原告有此部分薪資之請
    求，其計算數額亦有誤，蓋原告上開表示願服勞務之存證信
    函指稱於文到7 日內返回被告公司上班，被告公司既於98年
    11月10日收受，自應加計上開7 日，而以期限末日翌日，即
    97年11月18日為之始日，則其薪資差額應為61,612元（計算
    式：《43,781元－36,000元》×《14/30 ＋7 ＋14/31 》＝
    61,612元）
(三)、原告不得主張符合身體殘廢不堪勝任工作強制退休要件，請
    求退休金：被告公司並非依勞動基準法第54條第1 項第2 款
    規定強制原告退休，已如前述，原告自不得爰引作為請求退
    休金之依據；另該條項之規定，僅係於勞工符合身體殘廢不
    堪勝任工作規定之情形時，使雇主取得強制勞工退休之權利
    ，並非指勞工於退休時適合乎該條項之情形即取得請領退休
    金之權利。再者，所謂「不堪勝任工作」，係指不堪勝任其
    原從事之工作者，本件原告情形並非狹隘地限於無法勝任其
    配電裝修工作，而應係指勞工無法勝任原於雇主處所得從事
    之一切工作，否則一旦有勞工發生此種情形，雇主反而可以
    此為由強制勞工退休，實非保障勞工之方法。實則原告於91
    年3 月1 日即接受被告公司通知返回職場上班，並因被告知
    其身體狀況，基於體諒、照顧員工之心，僅讓原告從事協助
    倉庫物料發放管制之工作，此工作內容與原告原擔任領班時
    每日出工前需先至倉庫領取物料尚屬相同，屬內勤工作，原
    告亦無不能勝任此工作之情形，而至92年9 月24日止，於下
    班前會匯整資料交予業務人員，足徵其行為已有默示同意調
    職，而無論兩造契約係終止於92年10月20日或98年7 月14日
    ，原告年資不足，且未滿55歲，並不符合同法第53條得請領
    退休金之要件，故被告亦無法依同法第55條第1 項第1 款規
    定計算退休金予原告。
(四)、縱使原告得請領退休金，原告計算亦顯屬過高：倘兩造僱傭
    契約於92年10月20日終止，自73年8 月1 日起算，期間為19
    年2 月又20日，退休金基數為34.5，而原告於92年4 月至9
    月之平均工資，以其於被告公司事後同意擔任內勤工作之薪
    資為基準，其總額為262,685 元，而總日數為183 天，原告
    每月平均工資為43,050元（計算式：262,685 元÷183 ×30
    ＝43,050元），其所得請求退休金數額為1,485,22 5元（計
    算式：43,050元×34.5＝1,485,225 元）；倘兩造僱傭契約
    於98年7 月14日終止，則期間為19年10月又17日（即如前述
    以97年11月18日為計算後段期間之始日），則退休金基數為
    35，應扣除其於鑫蔚公司工作後之差額作為平均薪資，其金
    額為270,900 元（計算式：《43,781元－36,000元》×35＝
    270,900 元）。
(五)、故聲明求為駁回原告之訴暨願供擔保免為假執行之判決。
三、兩造不爭執事項：
    原告於70年2 月20日起受於被告公司，任職於電力隊部門，
    從事桃園縣境內配電工作，於90年2 月1 日發生職業災害，
    造成身體殘廢，殘廢程度符合勞工保險條例殘廢給付標準第
    十等級，可請求殘廢給付。原告前於92年11月5 日依職業災
    害勞工保護法規定，於92年11月5 日終止勞動契約，因該法
    規無溯及適用效力，其終止並非合法；而被告主張於92年10
    月9 日存證信函僅載明如原告未依時上班，將依法解僱等語
    ，並非終止勞動契約之意思表示，亦不生終止勞動契約之效
    力等節，為兩造間請求職業災害補償金等事件判決結果是認
    ，該案件已於97年9 月25日，經最高法院以97年度台上字第
    2025號裁定駁回上訴而告確定，業據本院依職權調閱臺灣高
    等法院95年度重勞上更（一）字第13號全卷（臺北地方法院
    92年度勞訴字第137 號）查核無訛，應堪認定。
四、兩造爭執事項：
(一)、兩造間之僱傭契約是否受前案判決拘束，於起訴時（98年5
    月7日，有本院收文戳章為憑）尚未終止？
(二)、如兩造間僱傭契約尚未終止，被告於98年7 月14日終止是否
    合法？
(三)、如兩造間僱傭契約尚未終止，原告是否得請求97年11月間催
    告給付勞務後至98年7 月14日之薪資？如可請求薪資給付，
    其數額為何？
(四)、被告於98年7 月14日之終止如合法，原告是否取得請求退休
    金之權利？如可請求退休金，其數額為何？
五、本院之判斷：
(一)、兩造間之僱傭契約於原告提起本件訴訟時並未終止：
  1.原告主張因前案確定判決認定兩造分別於92年11月5 日及92
    年10月9 日終止勞動契約均不合法，故僱傭關係仍然存續等
    語，雖為被告所否認，惟按上開判決認定結果，兩造於該案
    訴訟中所分別主張終止勞動契約既均不合法，自不生勞動契
    約終止之效力，反面而言，兩造間之僱傭關係自仍存續，堪
    以認定。
  2.被告雖抗辯原告未依法辦理請假事宜，自92年9 月25日即未
    再返回公司工作，被告已於92年10月20日與原告終止契約，
    並將解職命令交由原告外甥張正昌轉交原告，而達於原告可
    知悉之狀態，事後原告於92年11月25日至公司為此事爭執，
    亦經其主管甲○○再為告知，且參諸原告事後即以此遭解職
    為由申請調解，更足徵早已知悉等語。然查，被告所能提出
    之存證信函僅有92年10月9 日寄發原告之存證信函，其內容
    明確載明：「…台端若未依時至本公司上班，本公司將認其
    屬無故曠工而依法解雇，請台端自重」等語，顯然並無以此
    存證信函為解雇之意思表示，倘若被告欲解雇原告，則於該
    存證信函寄發後，應再補為解雇之意思表示，始符合上開文
    意，故上開存證信函自不能認有終止勞動契約之意思表示，
    已為前案判決所認定。又被告雖表示有請原告外甥張正昌轉
    交離職表，並提出原告之員工離職表影本1 份，惟為原告所
    否認，且其上記載原告離職日期雖為92年10月20日，但其上
    並無任何記載足以顯示該份離職表有送達原告，或業經原告
    簽收之情形，而證人即原告原單位主管甲○○則證述：「…
    原告9 月25日請假不准…延到10月、11月才上簽呈…後來簽
    呈准了之後，會開一張離職表，當時原告有個外甥在公司上
    班，他要下班，人事總務人員有拿離職表他轉交原告，他外
    甥沒有拒絕，我們也沒有要他簽收」、「（問：你說他外甥
    沒有拒絕，是你親身經歷或是聽說的？）這是人事總務人員
    說的」、「（問：如何證明原告外甥有交給原告？）他外甥
    是他介紹進來的，且後來原告有來問我為何公司解僱他，應
    該是有收到，除此沒有辦法證明」等語，足見證人甲○○並
    未親見公司人員有請原告外甥轉交離職表一事，而離職時間
    、轉交離職表對象亦與被告所抗辯有所出入，再參酌被告於
    催請原告返回公司工作既會以存證信函催告，業如前述，於
    解雇原告時竟未留存任何書面或證據以實其說，顯違事理，
    而難採信。此外，原告外甥與原告為三親等旁系血親，且並
    無證據顯示2 人同住，原告外甥並無代收原告文書之權限，
    而被告人事總務人員亦無代表公司權限，縱使有離職令之文
    書，亦難認為有權代表公司之人向原告為終止契約之意思表
    示，或該終止意思表示已達於原告可知悉之狀態，被告主張
    已有轉交離職令終止契約等語，實難遽信。
  3.此外，被告雖抗辯原告於92年11月25日回公司時，甲○○有
    向原告重申已被解雇等語，證人甲○○亦同此證述，惟其係
    證述：「我們還因此利用公司工安早會重申公司請假規則」
    等語，惟工安早會為公司內部會議，並非對原告告知已解雇
    之通知至明，且證人甲○○先前曾於92年10月20日，代表被
    告公司出席與原告之勞資爭議調解，而該次委員會審酌方案
    為：「有關公傷假，請資方依勞方提示之診斷書內所載『病
    患自90年2 月職業傷害後，致使產生憂鬱症狀，目前情緒低
    落，宜在家休養兩個月。』綜上所述，資方宜以公傷病假辦
    理」等語，有該次桃園縣政府勞資爭議調解紀錄在卷可參，
    原告表示92年11月25日返回公司即是辦理請假事宜（92年9
    月25日曾請公傷病假2 個月，為被告所不許，但因上開調解
    結論，原告誤認已為被告准許，有請假單1 份附卷足參），
    並不知已遭解雇等情，由其事情經過前後觀之，尚非不可採
    信，則證人甲○○既為調解時代表公司之人，對上情知之最
    詳，又豈會於原告到公司時就公司違反上開調解結論仍不准
    原告請公傷假而以曠職論逕為解雇之情形未對原告為任何說
    明、解釋，反而重申解職之意思，且未探究原告前有無收受
    解職通知，再為紀錄之留存，已違常理，且證人上開證述前
    後順序有所出入，且均無書面資料可佐，應屬事後記憶不甚
    明確惟仍附和被告之詞，而難採信。另被告所提出兩造92年
    12月19日勞資爭議調解紀錄，指原告既於申請調解時陳述已
    於92年10月20日無故遭解職等語明確，顯然早已收受被解雇
    通知等語，然查，該次紀錄記載勞方陳述謂：「其於公傷期
    間，資方卻在92年10月20日無原無故將本人解雇，但資方仍
    於92年11月5 日及11月20日給付薪資…」等語，與前述證人
    甲○○所證有聽說有多給原告2 次薪水等語相符，原告表示
    係聽聞公司同事轉告遭解雇，但仍有所懷疑等節，由其陳述
    前後用語觀之，尚非不可採信，且再徵諸被告所提出於92年
    10月20日作成對原告之離職令，有上開離職令為憑，是原告
    之聽聞確屬有據，且因之該離職令並未依循合法管道送達告
    知原告，業如前述，是原告提出其疑義申請調解，尚不能以
    上開紀錄內容反推原告確已經收受被告合法解雇之通知等情
    ，亦併敘明。
  4.綜上，被告抗辯其於92年10月9 日後至本案起訴前，有另以
    其他方式終止兩造勞動契約等節，倘若為真，被告豈會迭經
    前案歷審均未曾以此作為抗辯，是其於本院始提出上開抗辯
    ，已非無疑，且未能提出任何證據以實其說，自無從採信。
(二)、兩造僱傭契約既未於起訴前終止，惟被告於98年7 月14日終
    止僱傭契約亦不合法：
  1.被告雖主張原告自92年9 月25日起即未到公司工作，拒絕提
    供勞務之給付，核其情乃屬無正當理由繼續曠工3 日或1 個
    月內曠工達6 個月，已符合勞動基準法第12條第1 項第6 款
    之規定，且狀態在繼續中，被告依上開規定終止僱傭契約等
    語。然按勞工無正當理由繼續曠工3 日，或1 個月內曠工達
    6 日者，雇主得不經預告終止契約；又雇主依此情形終止契
    約者，應自知悉其情形之日起，30日內為之，為勞動基準法
    第12條第1 項第6 款及第2 項所分別明定。經查，被告前認
    原告92年9 月25日以憂鬱症為由請公傷假並不符合規定，要
    求原告依其他假別辦理，原告又未依規定請假，因此已開始
    起計無故曠職日數等語，則被告自應於知悉原告曠職符合上
    開得終止之情形30日內終止契約，始符合上開法律之規定。
    惟嗣兩造因分別主張終止契約而提起前案訴訟，則在前案訴
    訟進行中，兩造主觀上均認為僱傭契約已終止，原告無返回
    被告公司工作之義務，是原告並不存在無正當理由繼續曠職
    之情形，即原告縱使有被告所主張無故曠職之狀態，亦已經
    前案訴訟而阻斷，原告於前案訴訟確定（97年9 月25日）及
    收判（兩造分別於97年10月20日及97年10月17日收受）後，
    被告既主張原告以存證信函催請提供勞務有違誠信原則而為
    無效，惟又以此主張原告仍構成無故曠職且在繼續中，前後
    主張顯有矛盾，而為無理由。則被告於主張原告92年9 月25
    日無故曠職後，並未能於30日內合法終止契約，亦如前所述
    ，其於本案訴訟中以此為由終止契約，已逾上開不變期間，
    而屬無據。
  2.被告復主張原告已於93年6 月間至鑫蔚公司上班，明顯違反
    被告公司服務守則第3 條不得兼職之規範，情節重大，依勞
    動基準法第12條第1 項第4 款終止僱傭契約等語，原告則不
    否認於93年6 月間已至鑫蔚公司上班。然查，被告所提出之
    服務守則第3 條雖規定：「本公司員工不得兼任公司以外之
    工作，或擅用本公司名義為他人承擔債務或擔任保證」，惟
    並無違反各守則相應處分之規定，且綜觀服務守則之內容，
    與之並列尚包括向上級反映應循序辦理，不得越級報告、員
    工待人接物，應注意禮儀，切忌驕縱、員工上班時間，應端
    莊儀容等等生活常規在內，足見上開規則均非一經違反，即
    認屬情節重大之事由；而兩造前既因主張各自終止僱傭契約
    而行訴訟，業如前述，原告為求生計，於主張終止契約後自
    有另行謀職之必要，且於兩造各自主張終止訴訟進行中非屬
    兼職至明，再參以兩造勞動契約事後雖經判決認定仍然存續
    ，惟原告實際上並未在被告公司有服勞務，及被告公司有提
    供薪資之事實，則原告上開與鑫蔚公司勞動契約關係繼續存
    在，既係其維持生活所必要，自難認有違反被告上開勞動契
    約而情節重大之情形，被告依上開規定主張終止契約，實屬
    無據。
  3.綜上，被告主張依勞動基準法第12條第1 項第4 款、第6 款
    之規定，於98年7 月14日終止勞動契約等語，既不符合規定
    ，其終止仍難謂為合法。
(三)、原告不得請求被告給付97年11月11日至98年7 月14日之薪資
    及利息：
    原告主張其於前案判決認定兩造勞動契約未終止後，於97年
    11月7 日，以存證信函通知被告願提供勞務，惟為被告所拒
    ，被告應負受領勞務遲延之責任，原告無補服勞務之義務，
    惟仍無礙其薪資請求等語。然查，原告上開存證信函內容為
    ：「…乙○○先生受僱於貴公司之勞動契約法律關係應繼續
    存在。為此，請於文到7 日內，通知乙○○先生至原工作單
    位上班」等語，再參以原告表示發生職業災害後，已無法擔
    任外勤配電工作，惟又否認先前有與被告達成協議轉為內勤
    工作，實難認被告有依存證信函通知原告返回原工作單位工
    作之義務，況原告亦未積極前往被告公司上班，有明確表示
    願服勞務之意願，故被告單純未加以理會，即消極不予回應
    ，顯非拒絕受領勞務之意思表示，尚不生受領勞務遲延之效
    果。此外，原告又不能證明被告確有拒絕原告上班之情形，
    原告主張被告有受領勞務遲延，得依民法第487 條前段規定
    請求報酬等語，自屬無據。
(四)、原告不得請求被告給付退休金：
  1.按勞工非有心神喪失或身體殘廢不堪勝任工作之情形，雇主
    不得強制其退休，為勞動基準法第54條第1 項第2 款所明定
    ，而雇主若依該條規定強制勞工退休，自應依同法第55條規
    定給付退休金；而雇主若係依同法第11條規定預告終止勞動
    契約，則應依同法第16條規定給付預告期間之工資及同法第
    17條規定之資遣費，若係依同法第12條規定終止勞動契約，
    則不得請求資遣費，均為法律所明文規定，其要件及法律效
    果顯然不同，則雇主究竟欲強制勞工退休或終止勞動契約，
    在勞動基準法規範下，其意思表示必須明確，且有所區隔，
    不能逕予相互沿用，是本件被告既明確主張於98年7 月14日
    係依勞動基準法第12條第1 項第4 款、第6 款之規定終止勞
    動契約，業如前述，自不因原告對勞動契約終止不爭執，並
    自行主張已有身體殘廢不能勝任工作情形，既已符合強制退
    休之要件，而當然發生強制退休之效果；況原告對於被告所
    稱有曠職、違反勞動契約規則情節重大，並非同意，亦不生
    合意終止之結果。
  2.又按勞工職業災害保護法第23條第1 項第2 款、第25條第2
    項雖規定，職業災害勞工，經醫療終止後，經公立醫療機構
    認定心神喪失或身體殘廢不堪勝任工作者，雇主得預告終止
    勞動契約，且雇主依此規定終止勞動契約，雇主應依勞動基
    準法之規定，發給勞工退休金等語，此係對雇主終止之意思
    表示以法律規定予以轉換之結果，與前揭規定並不相同，惟
    被告既否認原告有達身體殘廢不堪勝任工作之情形，且並未
    主張以此為由終止契約，況被告主張之終止事由並不合法，
    業如前述，兩造勞動契約自難認已終止，則原告主張退休金
    為既得權利，仍得請求等語，自屬無據，應予駁回。
六、綜上所述，原告依民法第487 條及勞動基準法第55條第1項
    、第2 項之規定，請求被告給付差額薪資及退休金，均為無
    理由，應予駁回。原告之訴既經駁回，其假執行之聲請應併
    予駁回。
據上論結，本件原告之訴為無理由，依民事訴訟法第78條，判決
如主文。
中    華    民    國    98    年    12    月    17    日
                        勞工法庭    法  官  陳筱蓉
上為正本係照原本作成
如對本判決上訴，須於判決送達後20日內向本院提出上訴狀
中    華    民    國    98    年    12    月    17    日
                                    書記官  邱飛鳴

司法院資訊處製作；財團法人民間司法改革基金會備份。
